【裁判字號】    97,台上,384
【裁判日期】    970124
【裁判案由】    強盜
【裁判全文】
最高法院刑事判決              九十七年度台上字第三八四號
上  訴  人  甲○○
上列上訴人因強盜案件，不服台灣高等法院中華民國九十六年十
月二十三日第二審判決（九十六年度上訴字第一八九０號，起訴
案號：台灣板橋地方法院檢察署九十五年度偵字第四六四０號）
，提起上訴，本院判決如下：
    主  文
上訴駁回。
    理  由
按刑事訴訟法第三百七十七條規定，上訴於第三審法院，非以判
決違背法令為理由，不得為之。是提起第三審上訴，應以原判決
違背法令為理由，係屬法定要件。如果上訴理由書狀並未依據卷
內訴訟資料，具體指摘原判決不適用何種法則或如何適用不當，
或所指摘原判決違法情事，顯與法律規定得為第三審上訴理由之
違法情形，不相適合時，均應認其上訴為違背法律上之程式，予
以駁回。本件原判決依憑：(一)證人陳雅雯於第一審之明確指證，
(二)卷附現場監視錄影帶翻拍之照片，(三)扣案犯罪所用之手銬、口
罩、手套，及(四)被害人楊黃玉珠指述遭強盜與事後領回之財物種
類、數量，並有贓物認領保管單及贓物照片在卷等證據，認定上
訴人即被告甲○○夥同與其有為自己不法所有犯意聯絡之成年人
簡志如（已於民國九十五年七月十五日死亡）及綽號「阿興」之
男子，均頭戴安全帽，並攜帶上訴人事先購買之手銬一付及簡志
如所有之口罩、手套，於九十五年二月二十四日凌晨四時三十八
分許，同往台北縣三重市○○○路楊黃玉珠所營「台糖超商」，
先由戴口罩及手套之「阿興」進入店內佯稱購物，趁店員陳雅雯
進入樓梯間倉庫取貨之際，尾隨進入倉庫，以手壓制陳雅雯胸部
，喝令莫喊叫，戴口罩之簡志如旋亦進入叱令陳雅雯莫喊叫，否
則要砍之，「阿興」即以手摀住陳雅雯嘴巴，使其不能抗拒，任
由「阿興」依簡志如之指示，將陳雅雯之手以手銬銬在樓梯間。
上訴人隨即進入店內，與簡志如取得放置櫃台處之週轉金約新台
幣（下同）一萬元、電話卡、郵票，及放置金庫內之現金二十一
萬元、鑽戒一只、黃金項鍊三條、易付卡、電話卡、鑰匙二串、
信託憑證一紙、定存單一紙、存款簿八本、支票二本、印章五枚
等財物後，與「阿興」一同逃離該處。經警於翌（二十五）日在
台北縣三重市○○路○段三十四巷口查獲，並扣得犯罪所用之手
銬、口罩、手套及犯罪所得二千零九十七元、鑽戒一只、黃金項
鍊二條、鑰匙二串、信託憑證一紙、定存單一紙、存款簿八本、
支票二本、印章五枚等物等情。對上訴人否認強盜，所辯：(一)該
手銬屬玩具，陳雅雯係自願被銬住，並未達不能抗拒程度，上訴
人所為不構成強盜罪；(二)上訴人不知有「阿興」者同行，亦不知
「阿興」將店員銬住等語，認為不足採信，亦予指駁綦詳。爰撤
銷第一審判決，變更起訴法條，改判仍論處上訴人結夥三人以上
強盜罪刑，所為論敘，俱有卷存之證據資料可資覆按，從形式上
觀察，並無判決違背法令之情形存在。上訴意旨略稱：上訴人係
受簡志如慫恿吸毒後，神志不清而前往該超商，既不認識「阿興
」，亦不知「阿興」在店內作何事，請求調閱現場監視錄影帶等
語。惟按當事人聲請調查之證據，必須具有調查之必要性，若依
原判決所為證據上之論斷，已足證明其犯罪事實者，即無再為調
查之必要，自不得據以為上訴第三審之理由。觀諸卷附現場監視
錄影帶翻拍之照片（見偵查卷第四二、四三頁），上訴人確係頭
載安全帽，與亦戴安全帽及口罩之簡志如及「阿興」（尚戴手套
）先後出現在該超商。再者，上訴人及簡志如於第一審均曾承認
本件犯行，上訴人甚且供稱：「因為我缺錢用，所以我才約阿興
，阿興是約三十幾歲的成年男子」等語（見第一審卷編號第五
０、五一頁），足見上訴人所請調閱現場監視錄影帶不具調查必
要性。上訴意旨對原判決所為論斷，究竟如何違背法令，並未依
據卷內訴訟資料具體指摘，所為單純之事實上爭執，顯與法律規
定得為第三審上訴理由之違法情形，不相適合，其上訴為違背法
律上之程式，應予駁回。
據上論結，應依刑事訴訟法第三百九十五條前段，判決如主文。
中    華    民    國  九十七  年    一    月  二十四  日
                      最高法院刑事第二庭
                          審判長法官  紀  俊  乾
                                法官  黃  正  興
                                法官  陳  東  誥
                                法官  林  錦  芳
                                法官  韓  金  秀
      本件正本證明與原本無異
                                      書  記  官
中    華    民    國  九十七  年    一    月  二十八  日
                                                 H


司法院資訊處製作；財團法人民間司法改革基金會備份。
